臺灣新竹地方法院刑事判決　　　　　　95年度簡上字第234 號
上　訴　人　臺灣新竹地方法院檢察署檢察官
上　訴　人
即　被　告　丙○○
指定辯護人　本院公設辯護人　乙○○
上列上訴人因被告竊盜案件，不服本院新竹簡易庭於中華民國95
年11月14日所為之95年度竹簡字第1290號第一審刑事簡易判決（
聲請簡易判決處刑書案號：臺灣新竹地方法院檢察署95年度速偵
字第1863號），而提起上訴，本院管轄第二審之合議庭判決如下
：
    主  文
上訴駁回。
    事實及理由
壹、構成犯罪事實：
    丙○○出於為自己不法所有目的的犯罪意思，於民國95年11
    月2 日晚上9 時45分許，在新竹市○○街53巷6 弄23號甲○
    ○所管領之工地內，徒手竊取鋼筋鐵條70支，得手後置於丙
    ○○使用之車牌號碼HJL－925號重型機車上正欲離去時，為
    甲○○發現報警，而當場查獲，並扣得行竊所得之贓物鋼筋
    鐵條70支（均已發還予甲○○），始悉上情。
貳、認定犯罪事實所根據的證據及理由：
一、程序部分：
    按傳聞法則之重要理論依據，在於傳聞證據未經當事人之反
    對詰問予以核實，乃予排斥，惟若當事人已放棄對原供述人
    之反對詰問權，於法院審判時表明同意該等傳聞證據可作為
    證據，基於證據資料愈豐富，愈有助於真實發現之理念，並
    貫徹刑事訴訟法修法加重當事人進行主義之精神，確認當事
    人對於證據能力有處分權之制度，傳聞證據經當事人同意作
    為證據，法院認為適當者，亦得為證據。另當事人對於傳聞
    證據表示「沒有意見」，而未於言詞辯論終結前聲明異議（
    Without Objection ），應視為已有將該等傳聞證據採為證
    據之同意，此刑事訴訟法第159 條之5 定有明文。本案被告
    及其辯護人於本院審理程序中已表示對本院所提示調查之卷
    內人證物證之證據能力沒有意見，迄本院辯論終結前，被告
    及其辯護人亦未爭執本案證據之證據能力，依刑事訴訟法第
    159 條之5 第2 項之規定，應視為被告已同意本案相關之傳
    聞證據均可作為證據，本院斟酌本案卷內之證據並非非法取
    得，亦無證明力明顯過低之情形，且經本院於審判期日依法
    進行證據之調查、辯論，被告於訴訟上之程序權，已受保障
    ，前開各該證據，均得採為證據，先予敘明。
二、實體部分：
（一）被告丙○○於警局詢問時、檢察官偵查中及本院審理程序
      訊問時之供述。
（二）證人即告訴人（被害人）甲○○於警詢時、偵查中及本院
      審理程序訊問時之證述。
（三）贓物認領保管單1 紙及查獲照片4 幀附卷可證。
（四）臺灣高等法院被告前案紀錄表1 份在卷可查。
（五）上訴人即被告於本院審理時固坦承有於上開時、地撿拾鋼
      筋鐵條之事實，惟辯稱：我是正當拿著手電筒去撿的，不
      是偷的等等；而辯護人為被告辯解：被告是以撿拾寶特瓶
      、紙箱等物維生，案發也是被告到工地去撿拾物品，被告
      主觀上認為是工地不需要的物品來撿拾，主觀上沒有偷竊
      的犯意等等。被告及辯護人上開辯解依據下列理由認為並
      不可採：
  １、被告確於上開甲○○所管領之工地內，拾得鋼筋鐵條70支
      之事實，迭據其於警詢、偵訊及本院審理時坦承不諱，並
      經甲○○於警訊領回確認為其所有無訛，上訴人即被告嗣
      再翻異前詞，自無足採。
  ２、又證人甲○○於本院審理時具結證稱：（鋼筋鐵條的價值
      ）幾百塊而已…，但那個鐵條我還是要使用，不是不要的
      等語屬實，足見前開鋼筋鐵條仍為告訴人所有，且有相當
      財產價值，而告訴人亦無丟棄之意，亦顯非屬廢棄之物。
      再被告於審理中自承其以撿拾寶特瓶為職，自具有此行業
      相當之常識，則於前開他人尚未完工之工地範圍內，撿拾
      堆置之鋼筋鐵條，衡情當知為他人所有物，且他人尚可能
      利用而未棄置，故難認其主觀上誤為廢棄物而無不法所有
      之意圖，是被告及辯護人上開所辯，自無足取，本件事證
      明確，上訴人即被告犯行應堪認定。
、論罪科刑的理由：
一、論罪：
（一）被告丙○○所為，係犯刑法第320 條第1 項之竊盜罪。
（二）累犯：被告丙○○前曾於94年6 月間，因竊盜案件，經本
      院於94年6 月13日，以94年度竹北簡字第162 號刑事簡易
      判決判處有期徒刑6 月，嗣於94年7 月1 日確定，於94年
      9 月12日入監執行，並於95年3 月11日執行完畢等情，有
      臺灣高等法院被告前案紀錄表及刑案資料查註紀錄表各1
      份為證，其於5 年以內故意再犯本件有期徒刑以上之罪，
      為累犯，應依刑法第47條第1 項規定，加重其刑。
二、科刑：本案經本院管轄第二審之合議庭審理結果，認原審以
    被告罪證明確，適用刑事訴訟法第449 條第1 項前段、第45
    4 條第2 項，刑法第320 條第1 項、第47條第1 項、第41條
    第1 項前段，刑法施行法第1 條之1 第1 項、第2 項前段等
    規定，逕以簡易判決處刑，量處被告丙○○有期徒刑3 月，
    如易科罰金，以新臺幣1,000 元折算1 日，其認事用法，並
    無違誤，量刑亦屬妥適。
肆、上訴意旨：
一、被告丙○○上訴意旨略以：鋼筋鐵條是撿的，不是偷的等等
    。辯護人亦為被告辯護稱：被告雖有拿取鐵條的行為，但是
    被告主觀上認為這是他人丟棄的物品、及以被告年歲已高，
    且患有中度的慢性精神病，認其辨識能力較一般人為差，而
    請求從輕量刑等等。
二、公訴人上訴意旨略以：原審諭知被告丙○○竊盜，累犯，處
    有期徒刑3 月，如易科罰金，以新臺幣1,000 元折算1 日，
    固屬卓見。惟查，被告於收受判決書後，竟不知深切反省，
    仍不服原判決，編詞任意提起上訴，濫用司法資源，是審酌
    被告於原審判決後猶不知悔改、濫用司法資源之犯後態度，
    認僅科以被告上開刑度尚嫌未洽，並為避免二審法院受刑事
    訴訟法第370 條規定之限制，縱知被告有如此之惡行，仍無
    法加重量刑，乃依法提起上訴，請求撤銷原判決，更為較重
    刑度之判決等等。
三、經查：
（一）按竊盜罪之主觀要件為：行為人對於未經同意而取走他人
      所有之動產具有認識並進而實現的主觀心態，即具有竊盜
      故意；行為人只要就社會日常生活之見解，可得推知該物
      為他人所有或持有之動產，即為已足。是被告於前開他人
      尚未完工之工地範圍內，撿拾堆置之鋼筋鐵條，衡情當可
      得推知為他人所有物，故難認其主觀上誤為廢棄物而無不
      法所有之意圖，況據證人甲○○於本院具結證稱：被告拿
      鋼筋到車上，又再拿，我叫他不要拿，他還一直拿等語明
      確。足見被告在已知係他人所有物之情形下，仍不顧該物
      係他人所有，繼續為撿拾之動作，其以己意解釋為在地上
      堆置之物，皆可撿拾，不因是否他人丟棄或放置該地而有
      差別之情，實難令人認同，是被告據此主張其應為撿而非
      偷，及辯護人認被告無犯罪意思，均屬無稽。
（二）至辯護人另以被告年歲已高，且患有中度的慢性精神病，
      認其辨識能力較一般人為差，而請求從輕量刑等等。惟查
      ，被告為27年10月31日出生，雖領有慢性精神病之障礙手
      冊，並有戶籍謄本、中華民國身心障礙手冊影本各1 紙附
      卷可稽，惟被告丙○○於本院受訊問時，言詞清楚、舉止
      合宜，對於本院之問話均能明瞭並予以作答，對於案件發
      生過程均可以清楚描述，且對於案情重要之點亦知避重就
      輕予以回答，及依其辨識而為行為之能力，並不似精神耗
      弱之人，亦難認案發時已達精神耗弱程度，是依據前開說
      明，本院認被告丙○○於案發當時乃係一具有完全責任能
      力之人，對於其行為情狀有所認知，並有實現犯罪事實之
      決意，且該判斷力及控制力並未較一般人低，而顯無精神
      耗弱之情形，是辯護人之請求洵無理由，尚非可採。
（三）末按對於簡易判決有不服者，得上訴於管轄之第二審地方
      法院合議庭，刑事訴訟法第455 條之1 第1 項定有明文，
      故被告對判決不服而提起上訴，本係其權利之行使，尚難
      以此認為其犯後態度不佳，況被告雖為累犯，惟本件所竊
      取之財物輕微，是本院認量刑尚稱妥適，並無加重科刑之
      原因或情狀。
四、綜上，原審判決以被告丙○○係犯刑法第320 條第1 項之竊
    盜罪，諭知如前所示之刑，認事用法並無違誤，所量刑度亦
    稱妥適，上訴人即被告以前開理由指摘原判決不當，公訴人
    上訴認量刑應予加重，均無可取，為無理由，均應予駁回。
伍、適用法律依據：
    依刑事訴訟法第455 條之1 第1 項、第3 項、第368 條，判
    決如主文。
本案經檢察官魏廷勳到庭執行職務。
中　　華　　民　　國　　96　　年　　4 　　月　　11　　日
                  刑事第四庭審判長法　官  林秋宜
                                　法　官  劉兆菊
                                　法　官  馮俊郎
以上正本證明與原本無異。
本件不得上訴。
中　　華　　民　　國　　96　　年　　4 　　月　　13　　日
                                  書記官  鄧雪怡
附錄本案論罪科刑實體法條全文：
刑法第320 條第1 項：
意圖為自己或第三人不法之所有，而竊取他人之動產者，為竊盜
罪，處5 年以下有期徒刑、拘役或500 元以下罰金。（罰金之貨
幣單位改為新臺幣，並提高為30倍）
